臺灣高雄地方法院刑事判決　　　　　　　　　　　　九十一年度易字第一一二二號
　　公　訴　人　臺灣高雄地方法院檢察署檢察官
　　被　　　告　甲○○
右列被告因誹謗案件，經檢察官聲請簡易判決處刑（九十年度偵字第二○一三六號）
，經本院鳳山簡易庭認為不宜，移由本院改依通常程序審理，判決如左：
    主  文
甲○○散布文字，指摘足以毀損他人名譽之事，處拘役參拾日，如易科罰金，以參佰
元折算壹日；告示貳紙沒收。又損壞他人之門栓扣，足以生損害於他人，處罰金肆仟
元，如易服勞役以參佰元折算壹日。
    事  實
一、甲○○與乙○○○係鄰居，二屋間夾有一通道，緣乙○○○於民國七十五年間向
    吳兆麟購買門牌號碼高雄縣仁武鄉○○○街二四號房屋時，本即連同該房屋側邊
    之通道一併購買，多年來甲○○亦係利用高雄縣仁武鄉○○○街出入，後因甲○
    ○在其所有之門牌號碼高雄縣仁武鄉○○○街二二號房屋另設側門通行，需經過
    上開通道，雙方即因通道所有權之歸屬問題時起爭執，甲○○為求其通行便利，
    乃要求乙○○○拆除裝設於前開通道上之鐵門，惟遭乙○○○所拒，甲○○竟基
    於誹謗之故意，於九十年五月一日，將載有「請發揮道德良心，不要強佔公共地
    ，以免影響鄰居生活及公共安全，你們自私自利的行為已使主耶穌蒙羞，祂在為
    你們哭泣，祂說你們應當悔改。」等文字之紙張二紙黏貼於折疊桌面上，而將該
    桌面擺放於前開通道前方，以此方式散佈文字，指摘足以毀損乙○○○名譽之事
    。並另基於毀損之單一故意，於九十年七月十六日上午七時四十九分許、同日上
    午八時五十六分許，接續持自地面拾起之石頭敲擊乙○○○裝設於前開通道上鐵
    門之門栓扣，致該門栓扣歪曲而損壞之，足以生損害於乙○○○。
二、案經乙○○○訴由高雄縣警察局仁武分局移請臺灣高雄地方法院檢察署檢察官偵
    查起訴。
    理  由
一、訊據被告甲○○固坦承於九十年七月十六日上午七時四十九分許、同日上午八時
    五十六分許，持石頭敲擊前開通道鐵門上之門栓扣，致該門栓扣歪曲，及於九十
    年五月一日張貼載有「請發揮道德良心，不要強佔公共地，以免影響鄰居生活及
    公共安全，你們自私自利的行為已使主耶穌蒙羞，祂在為你們哭泣，祂說你們應
當悔改。」等文字之紙張二紙於折疊桌面上，而將該桌面擺放於前開通道前方之
    事實，惟矢口否認有何公訴人所指之犯行，辯稱：伊與告訴人乙○○○所有房屋
    間之通道係公共通道，屬法定空地，鐵門也是共有的，告訴人乙○○○未經伊同
    意，擅將公共鐵門前後二次變造至今日面貌，造成伊使用上之不方便，因顧及申
    請拆除將傷及鄰居感情，故採取抗議之方式，盼能阻止告訴人乙○○○不要在公
    共通道上強建新遮雨棚、新鐵門，而將公共通道據為己有，所以才會張貼告示來
    勸阻告訴人乙○○○，並沒有要誹謗告訴人乙○○○的意思，後來因為告訴人乙
    ○○○愈加霸道，將公共鐵門加上鐵條及門鎖，伊才會用石頭把門栓扣敲歪，把
    門栓拿出來，這是為保護個人權利的自助行為云云。
二、經查：
  (一)被告甲○○雖一再指稱其與告訴人乙○○○間之通道為公共通道，鐵門亦為公共
    鐵門等情，然證人即門牌號碼高雄縣仁武鄉○○村○○○街二二號、二四號房屋
    之出賣人吳兆麟於警訊中證稱：「該房屋尚未分割，總共有零點六公畝五零平方
    公尺，乙○○○二十四號所有權佔一千分之三一六，甲○○二十二號所有權佔一
    千分之一八三，其分佈使用以一樓平面圖為準。」、「該通道是在乙○○○土地
    所有權範圍內，該通道處於甲○○所有房屋之東側，甲○○房屋之側門是由該處
    進出，之外並無其他住戶由該處進出，且該社區○○○道路為仁慈五街，該社區
    未成立管理委員會。」、「（乙○○○稱該通道為其所有？且是經你同意而使用
    ，是否屬實？）是的。」、「（依你所知乙○○○與甲○○所使用之通道，當初
    設計規劃是為公用通道？或以私有土地售予私人使用？）不是公用通道。」、「
    （你將該二棟房屋出售予乙○○○及甲○○時是否將其所有權及使用權說清楚？
    雙方是否取得應有之共識及相關事宜？）有告訴前面住戶，該通道是為後面住戶
    所有。」、「如以書面及常理判斷，該土地為乙○○○所有，及其所使用，如有
    天然或意外災害，甲○○得以使用該處逃生或救災。」等語（見九十年十月十七
    日警訊筆錄），且依告訴人乙○○○與證人吳兆麟所簽訂之預定買賣契約書第一
    條所載：「本房屋座落高雄縣澄清段一○五之二地號土地上，乙方（即告訴人乙
    ○○○）訂購編號仁慈三街二四號房屋二樓半乙戶，土地面積含東側通道在內約
    六十二坪。」，有預定買賣契約書一紙在卷可參，足認被告與告訴人乙○○○所
    有門牌號碼高雄縣仁武鄉○○村○○○街二二號、二四號房屋所座落之土地雖尚
    未完成分割，然依雙方於七十五年間向證人吳兆麟購買房地時之約定，告訴人乙
    ○○○所購買之部分乃包括東側通道即本件系爭之通道，該通道上鐵門自亦為告
    訴人乙○○○一併購入而屬告訴人乙○○○所有甚明，被告辯稱該鐵門為公共鐵
    門，自無可採，先予敘明。
  (二)又被告於九十年七月十六日上午七時四十九分許、同日上午八時五十六分許，持
    石頭敲擊前開鐵門之門栓扣，致該門栓扣歪曲之事實，業經被告供承在卷（見本
    院九十一年十一月六日審判筆錄），並經本院當庭勘驗告訴人乙○○○所提出之
    監視錄影帶無誤；被告雖以係自助行為為辯，惟前開鐵門乃告訴人乙○○○所有
    一情，已如前述，縱被告對該通道所有權之歸屬有所爭執，亦應循民事訴訟或其
    他正當之途徑解決始為合理，況被告所有之前開房屋，係以高雄縣仁武鄉○○○
    街為對外通行之道路，復經本院勘驗現場無誤，有勘驗筆錄在卷可按，是告訴人
    乙○○○關閉該鐵門對被告而言，並無導致被告無法對外通行之後果，被告實無
    不循法律程序，而遽以己力破壞告訴人乙○○○門栓扣之必要，故被告主張自助
    行為自屬無據，被告毀損部分之犯行，應堪認定。
  (三)又被告對於九十年五月一日張貼載有「請發揮道德良心，不要強佔公共地，以免
    影響鄰居生活及公共安全，你們自私自利的行為已使主耶穌蒙羞，祂在為你們哭
    泣，祂說你們應當悔改。」等文字之紙張二紙於折疊桌面上，而將該桌面擺放於
    前開通道前方之事實坦承不諱，核與告訴人乙○○○指述之情相符，復有照片三
    張在卷可參，僅以係要勸導告訴人乙○○○，並沒有誹謗告訴人乙○○○的意思
    等語置辯，然觀諸前開文字，被告用以指摘告訴人乙○○○之「強佔」公共地、
    「自私自利」並「使主耶穌蒙羞」等語，均已足使告訴人乙○○○於社會上之評
    價遭受貶損，而有害於告訴人乙○○○之名譽，被告對此等言語所具有之負面評
    價亦知之甚明，且被告係將此等告示放置於告訴人乙○○○之住家前方，衡情，
    一般人均可認識此告示係用以指述告訴人乙○○○，並不因被告未明白記載姓名
    而有所不同，是被告辯稱並無誹謗告訴人乙○○○之意，亦無可採，被告加重誹
    謗部分之犯行，亦堪認定。
  (四)本件事證已臻明確，被告犯行，均堪認定。被告其餘請求調查之證據，均屬不必
    要，爰不予調查，附此敘明。
三、核被告甲○○所為，係犯刑法第三百十條第二項之加重誹謗罪、同法第三百五十
    四條之毀損罪。又被告於九十年七月十六日上午七時四十九分許、八時五十六分
    許，二次以石頭損壞告訴人乙○○○鐵門門栓扣之行為，時間甚為密接，目的同
    一，顯係基於單一犯意所為之接續行為，屬單純一罪。又被告所犯上開二罪間，
    犯意各別，行為互殊，應予分論併罰。公訴人雖僅就被告於九十年七月十六日上
    午七時四十九分許，毀損告訴人乙○○○鐵門門栓扣之犯行提起公訴，然檢察官
    就犯罪事實一部起訴者，其效力及於全部，本件被告於九十年七月十六日上午八
    時五十六分損壞告訴人乙○○○門栓扣之犯罪事實，與前揭論罪科刑之九十年七
    月十六日上午七時四十九分許毀損部分，為接續犯，已如前述，屬單純一罪，本
    院自應就被告於九十年七月十六日上午八時五十六分損壞告訴人乙○○○門栓扣
    之部分一併加以裁判。爰審酌被告僅因所有權之爭執問題，即破壞告訴人乙○○
    ○所有之鐵門，並以文字指摘足以貶損告訴人乙○○○名譽之事，行為誠屬不該
    ，且迄今仍未徵得告訴人乙○○○之諒解等一切情狀，各量處如主文所示之刑，
    並就所宣告拘役刑部分，諭知如易科罰金之折算標準，就所宣告罰金刑部分，諭
    知如易服勞役之折算標準。至被告用以誹謗告訴人乙○○○之告示二紙，係被告
    所有，供犯罪所用之物，雖未經扣案，然不能證明業已滅失，爰依刑法第三十八
    條第一項第二款宣告沒收之。
四、公訴意旨另以：被告甲○○基於概括之犯意，於九十年六月二十一日上午八時十
    六分許、九十年七月十五日中午十二時四十分許，私自拆毀鐵門，足以生損害於
    乙○○○，因認被告此部分亦涉有刑法第三百五十四條之毀損罪嫌。
五、按犯罪事實應依證據證據認定之，無證據不得推定其犯罪事實，刑事訴訟法第一
    百五十四條定有明文。又事實之認定，應憑證據，如未能發現相當證據，或證據
    不足以證明，自不能以推測或擬制之方法，為裁判基礎（最高法院四十年台上字
    第八六號判例參照）；而告訴人之告訴，係以使被告受刑事訴追為目的，是其陳
    述是否與事實相符，仍應調查其他證據以資審認（最高法院五十二年台上字第一
    三００號判例參照），易言之，即藉由補強證據之存在，以增強或擔保告訴人陳
    述之證明力（最高法院八十七年度台上字第二一七六號判決要旨參照）。且認定
    犯罪事實所憑之證據，雖不以直接證據為限，間接證據亦包括在內，然無論直接
    證據或間接證據，其為訴訟上之證明，須於通常一般之人均不致有所懷疑，而得
    確信其為真實之程度者，始得據為有罪之認定，倘其證明尚未達此一程度，而有
    合理之懷疑存在而無從使事實審法院得有罪之確信時，即應由法院為諭知被告無
    罪之判決（最高法院七十六年台上字第四九八六號判例參照）。
五、本件公訴人認被告涉有此部分毀損罪嫌，係以告訴人乙○○○之指述及錄影帶為
    其主要依據。訊據被告則堅詞否認有何公訴人所指此部分之犯行，辯稱：伊並未
    毀損告訴人乙○○○之鐵門等語。
六、經查，經本院當庭勘驗告訴人乙○○○所提出之錄影帶，錄影帶畫面標示時間九
    十年六月二十一日上午八時十六分許，錄影帶畫面顯示被告有以腳踢告訴人乙○
    ○○之鐵門，另錄影帶畫面標示時間九十年七月十五日中午十二時四十分許，錄
    影帶畫面顯示被告與告訴人乙○○○發生口角，有本院九十一年十月二十九日訊
    問筆錄可佐，是由錄影帶所顯示之畫面，被告雖有以腳踢告訴人乙○○○鐵門之
    行為，惟告訴人乙○○○之鐵門並未因之而有何損壞或不堪用之情形，被告所為
    自與刑法第三百五十四條之構成要件有間。此外，本院復查無其他積極證據足認
    被告確有公訴人所指此部分之犯行，本應為無罪之諭知，然因公訴意旨認此部分
    與前揭論罪科刑之毀損部分，有連續犯之關係，屬裁判上之一罪，爰不另為無罪
    之諭知。
據上論斷，應依刑事訴訟法第四百五十二條、第二百九十九條第一項前段，刑法第三
百十條第二項、第三百五十四條、第四十一條第一項、第四十二條第二項、第三十八
條第一項第二款、第五十一條第十款，罰金罰鍰提高標準條例第一條前段、第二條，
判決如主文。
本案經檢察官朱秋菊到庭執行職務。
中      華      民      國    九十一    年     十一     月     十五     日
                                  臺灣高雄地方法院刑事庭
                                      法  官    曾  淑  娟
右正本證明與原本無異。
如不服本判決，應於判決送達後十日內，向本院提出上訴狀。
                                      書記官    呂  怜  勳
中      華      民      國    九十一    年     十一     月     十五     日
附錄本判決論罪科刑法條：
中華民國刑法第三百十條
意圖散布於眾，而指摘或傳述足以毀損他人名譽之事者，為誹謗罪，處一年以下有期
徒刑、拘役或五百元以下罰金。
散布文字、圖畫犯前項之罪者，處二年以下有期徒刑、拘役或一千元以下罰金。
對於所誹謗之事，能證明其為真實者，不罰。但涉於私德而與公共利益無關者，不在
此限。
中華民國刑法第三百五十四條
毀棄、損壞前二條以外之他人之物或致令不堪用，足以生損害於公眾或他人者，處二
年以下有期徒刑、拘役或五百元以下罰金。
